【裁判字號】    92,易,182
【裁判日期】    920703
【裁判案由】    偽造文書
【裁判全文】
臺灣屏東地方法院刑事判決                          九十二年度易字第一八二號
    公  訴  人  臺灣屏東地方法院檢察署檢察官
    被      告  乙○○
    被      告  甲○○
    被      告  丙○○
右被告因偽造文書案件，經檢察官提起公訴（九十一年度偵字第五○九六號）本院判
決如左：
    主  文
乙○○、甲○○、丙○○共同違反不得使大陸地區人民非法進入台灣地區之規定，未
遂，均處有期徒刑肆月，如易科罰金均以參佰折算壹日。
    事  實
一、丙○○為使其大陸籍妻舅林盛清能順利入境來台打工，經甲○○居間介紹乙○○
    為人頭，並與甲○○、乙○○共同基於辦理假結婚使林盛清非法入境台灣之犯意
    聯絡，於九十年十月三十日，由甲○○帶同乙○○前往大陸，並於同年十一月九
    日與林盛清在福建省寧德市公證處虛偽辦理公證結婚；同年十一月十五日，甲○○、乙○○返台後，並由乙○○於同年十二月六日持大陸地區福建省寧德市公證
    處公證書及財團法人海峽交流基金會證明函等文件，至屏東市戶政事務所辦理乙○○與林盛清之結婚登記，使戶政事所公務員將該不實事項登載於職務上所掌之
    戶籍登記簿、戶口名簿等公文書上，足生損害於戶政機關對戶籍與身分管理之正
    確性；結婚登記辦妥後，乙○○又填具大陸地區人民進入台灣地區保證書一份，
    並檢同身分證、戶籍謄本、結婚證書等文件，交由丙○○委託不知情之永志旅行
    社於九十年十二月十一日以配偶來台探親之名，申請林盛清入境台灣地區，嗣經
    內政部出入境管理局發現林盛清年齡比乙○○小二十三歲，顯有可疑，函請屏東
    縣警察局調查而發覺上情，林盛清非法入境台灣之目的亦因之而未得逞。
二、案經屏東縣警察局屏東分局報請臺灣屏東地方法院檢察署檢察官偵查起訴。
    理  由
一、訊之被告乙○○、甲○○、丙○○均否認前揭犯行，被告乙○○辯稱：因我店內
    缺少人手才與林盛清結婚，我與林盛清是真正結婚；被告甲○○辯稱：我只是順
    道帶乙○○到大陸去，乙○○是真正結；被告丙○○辯稱：本件結婚是乙○○
    自己申請，旅行證是乙○○拿給管區簽名後再拿給我，我再拿給旅社辦理，並非
    偽造云云；惟查：
１、被告乙○○係四十三年十二月十二日出生，林盛清則為一九七七年九月一日出生
    （與被告乙○○之子蔡學儀同年，有戶口名簿及大陸地區人民進入台灣地區保證
    書可資比對），二人相差二十三歲，且甲○○於九十年十月三十日帶同乙○○前
    往大陸，同年十一月九日乙○○即與林盛清辦理結婚，先後相差僅十一日，顯然
    有違常情。
２、被告乙○○於警訊中已供稱：「我於九十年十一月九日在福建省寧德市辦理結婚
    ，是由文良介紹，他告訴我林盛清要來台灣打工」、「文良告訴我只要林盛清順
    利來台，要給我三萬元」、「文良就是甲○○」、「是甲○○要我當人頭去大陸
    與林盛清結婚，以方便林盛清能來台灣打工」等語。
３、被告丙○○於警訊中亦供稱：「甲○○介紹乙○○給我親戚林盛清，要乙○○當
    人頭以利林盛清能順利來台」、「乙○○當人頭要假結婚是我提議的，當初是我
    與甲○○聊天時提及我妻弟林盛清想入境來台，甲○○就說他有辦法可以找出人
    頭讓大陸人士能順利入境來台」等語明確。被告等人顯係以辦理假結婚為手段，
    意圖使大陸人林盛清非法入境台灣，實甚灼然，彼等所辯顯係事後卸責之詞，非
    可採信。
４、此外，復有福建省寧德市公證處結婚公證書、財團法人海峽交流基金會證明書、
    戶籍謄本、戶口名簿、大陸地區人民進入台灣地區保證書、大陸地區人民進入台
    灣地區旅行證申請書、被告乙○○身分證影本及被告甲○○、乙○○入出境查詢
    結果等附卷可稽，事證明確，被告三人之犯行均堪認定。
二、核被告所為，係犯刑法第二百十六條、第二百十四條之行使使公員登載不實文書
    罪，並違反台灣地區與大陸地區人民關係條例第十五條第一款規定，犯同法第七
    十九條第一項、第三項之罪。被告三人有犯意聯絡及行為分擔，均為共同正犯；
    彼等明知不實事項，使公務員登載於職務上所掌公文書之行為，為其後之行使行
    為所吸收，不另論罪；所犯二罪間，有方法與結果之牽連關係，應從一重依台灣
    地區與大陸地區人民關係條例第七十九條第一項、第三項之罪處斷，被告三人已
    著手於本犯罪行為之實施而不遂，應依未遂犯之規定減輕其刑。公訴人起訴雖未
    論及被告違反台灣地區與大陸地區人民關係條例罪責部分，惟因該部分罪行與公
    訴人起訴之偽造文書部分有裁判上一罪之牽連關係，本院自得一併審究。爰審酌
    本院被告犯罪之動機、目的、手段、所生危害及犯罪態度等一切情狀，分別量處
    如主文所示之刑，並諭知易科罰之折算標。
四、據上論斷，應依刑事訴訟法第二百九十九條第一項前段、刑法第十一條前段、第
    二百十四條、第二百十六條、第二十六條、第二十八條、第五十五條、第四十一
    條第一項，台灣地區與大陸地區人民關係條例第七十九條第一項、第三項，罰金
    罰鍰提高標準條例第二條判決如主文。
中      華      民      國    九十二    年      七      月      三      日
                                      臺灣屏東地方法院刑事第四庭
                                          法  官  楊清安
右正本證明與原本無異。
如不服本判決應於收受本判決送達後十日內向本院提出上訴書狀，其未敘述上訴理由
者，並得於提起上訴後十日內向本院補提理由書狀（均須按他造當事人之人數附繕本
 ）「切勿逕送上級法院」
                                          書記官  張儷薾
中      華      民      國    九十二    年      七      月      三      日
附錄論罪法條：
中華民國刑法第二百十六條：
(行使偽造變造或登載不實之文書罪)
行使第二百十條至第二百十五條之文書者，依偽造、變造文書或登載不實事項或使登
載不實事項之規定處斷。
中華民國刑法第二百十四條：
(使公務員登載不實罪)
明知為不實之事項，而使公務員登載於職務上所掌之公文書，足以生損害於公眾或他
人者，處三年以下有期徒刑、拘役或五百元以下罰金。
臺灣地區與大陸地區人民關係條例第十五條
左列行為不得為之：
一、使大陸地區人民非法進入臺灣地區。
二、招攬臺灣地區人民未經許可使之進入大陸地區。
三、使大陸地區人民在臺灣地區從事未經許可或與許可目的不符之活動。
四、僱用或留用大陸地區人民在臺灣地區從事未經許可或與許可範圍不符之工作。
五、居間介紹他人為前款之行為。
臺灣地區與大陸地區人民關係條例第七十九條
違反第十五條第一款規定者，處五年以下有期徒刑、拘役或科或併科新台幣五十萬元
以下罰金。
以犯前項之罪為常業者，處一年以上七年以下有期徒刑，得併科新台幣一百萬元以下
罰金。
第一項之未遂犯罰之。


司法院資訊處製作；財團法人民間司法改革基金會備份。
